---
title: "Kjósendatryggð"
subtitle: "Hvert missa flokkar kjósendur sína og hvaðan sækja þeir nýja?"
description: |
    Unnið úr kosningarannsóknum Félagsvísindastofnunar Háskóla Íslands frá 2003 til 2017
author: 
    -   name: "Brynjólfur Gauti Guðrúnar Jónsson"
        url: "https://twitter.com/bgautijonsson"
        affiliation: "Tölfræði, Raunvísindadeild Háskóla Íslands"
        affiliation-url: "https://www.hi.is/tolfraedi_0"
date: today
format: 
    html:
        code-fold: true
        toc: true
        toc-location: right
        toc-title: Efnisyfirlit
editor: source
theme: flatly
title-block-banner: true
standalone: true
self-contained: true
---

```{r}
#| include: false

library(dataverse)
library(haven)
library(tidyverse)
library(ggthemes)
library(cowplot)
library(scales)
library(here)
library(kableExtra)
Sys.setenv("DATAVERSE_SERVER" = "dataverse.rhi.hi.is")
```

# Hvert fara atkvæðin?

## Útbúa gögnin

```{r}
preprocess_data_attrition <- function(doi, filename, year) {
    get_dataframe_by_name(filename,
                          doi,
                          original = TRUE,
                          .f = haven::read_sav) |> 
        select(current = starts_with("prtvote"), former = starts_with("prtfvote"), age) |> 
        mutate_at(vars(everything(), -age), as_factor) |> 
        filter(!as.character(current) %in% c("No, did not vote",
                               "Not applicable",
                               "Don‘t remember what I voted",
                               "95",
                               "Cast a blank or invalid ballot",
                               "Voted, refuses to say for what party",
                               "Other party, what party",
                               "Refuses to answer (volunteered)",
                               "Don’t know (volunteered)")) |> 
        group_by(current, former) |> 
        summarise(n = n(),
                  age = mean(age),
                  .groups = "drop") |> 
        arrange(former, desc(n)) |> 
        group_by(former) |> 
        mutate(p = n / sum(n),
               cum_p = cumsum(p)) |> 
        ungroup() |> 
        mutate(year = year)
}
```

```{r}
doi <- c("doi:10.34881/1.00011", 
         "doi:10.34881/1.00010",
         "doi:10.34881/1.00009",
         "doi:10.34881/1.00008",
         "doi:10.34881/1.00007",
         "doi:10.34881/1.00006")
filename <- c("ICENES_2017_Open_access_english_1release.tab",
              "ICENES_2016_Open_access_english_2release.tab",
              "ICENESS_2013_open_access_english_1release.tab",
              "ICENES_2009_open_access_english_3release.tab",
              "ICENES_2007_open_access_english_3release.tab",
              "ICENES_2003_open_access_english_4release.tab")
year <- c(2017,
          2016,
          2013,
          2009,
          2007,
          2003)

translate_parties <- function(name) {
    parties <- c(
        "Independence Party" = "Sjálfstæðisflokkurinn",
        "Progressive Party" = "Framsóknarflokkurinn",
        "Social Democratic Alliance" = "Samfylkingin",
        "Left Green Movement" = "Vinstri Græn",
        "Pirate Party" = "Píratar",
        "Reform Party" = "Viðreisn",
        "Centre Party" = "Miðflokkurinn",
        "Bright Future" = "Björt Framtíð",
        "Peoples party" = "Flokkur Fólksins",
        "Civic Movement" = "Borgarahreyfingin",
        "Dawn" = "Dögun",
        "Liberal Party" = "Frjálslyndi flokkurinn"
    )
    
    ifelse(name %in% names(parties), parties[name], name)
}

d_retention <- pmap(list(doi = doi, filename = filename, year = year), preprocess_data_attrition) |> 
    reduce(bind_rows) |> 
    mutate_at(vars(current, former), as.character) |> 
    mutate_at(vars(current, former), translate_parties)
```


### Þýða nöfn flokkanna

```{r}
translate_parties <- function(name) {
    parties <- c(
        "Independence Party" = "Sjálfstæðisflokkurinn",
        "Progressive Party" = "Framsóknarflokkurinn",
        "Social Democratic Alliance" = "Samfylkingin",
        "Left Green Movement" = "Vinstri Græn",
        "Pirate Party" = "Píratar",
        "Reform Party" = "Viðreisn",
        "Centre Party" = "Miðflokkurinn",
        "Bright Future" = "Björt Framtíð",
        "Peoples party" = "Flokkur Fólksins",
        "Civic Movement" = "Borgarahreyfingin",
        "Dawn" = "Dögun",
        "Liberal Party" = "Frjálslyndi flokkurinn",
        "Cast a blank or invalid ballot" = "Skilaði auðu",
        "95" = "Nýr kjósandi"
    )
    
    ifelse(name %in% names(parties), parties[name], name)
}

d_retention <- d_retention |> 
    mutate_at(vars(current, former), as.character) |> 
    mutate_at(vars(current, former), translate_parties)
```

### Litir flokkanna

```{r}
xS <- "#e41a1c"
xV <- "#238b45"
xD <- "#377eb8"
xP <- "#984ea3"
xB <- "#b2df8a"
xBF <- "#cab2d6"
xC <- "#ff7f00"
xM <- "#08306b"
Annad <- "#e5d8bd"
```

## Kjósendatryggð

```{r, fig.width = 8, fig.asp=0.5}
plot_dat <- d_retention |> 
    filter(current %in% c("Framsóknarflokkurinn",
                          "Píratar",
                          "Samfylkingin",
                          "Sjálfstæðisflokkurinn",
                          "Vinstri Græn"),
           current == former)

plot_text <- plot_dat |> 
    filter(year == max(year)) |> 
    mutate(p = case_when(current == "Píratar" ~ p + 0.005,
                         current == "Framsóknarflokkurinn" ~ p - 0.005,
                         current == "Samfylkingin" ~ p + 0.00,
                         TRUE ~ p))


p <- plot_dat |> 
    ggplot(aes(year, p)) +
    geom_line(aes(col = current, group = current)) +
    geom_point(aes(col = current, group = current)) +
    geom_text(data = plot_text, 
              aes(label = current, col = current), hjust = 0, nudge_x = 0.2) +
    geom_rangeframe() +
    scale_y_continuous(limits = range(plot_dat$p), 
                       labels = label_percent(),
                       breaks = c(range(plot_dat$p), 0.4, 0.5, 0.6, 0.7)) +
    scale_x_continuous(breaks = c(2003, 2007, 2009, 2013, 2016, 2017),
                       limits = c(2003, 2020.5)) +
    scale_colour_manual(values = c(xB,
                                   xP,
                                   xS,
                                   xD,
                                   xV)) +
    labs(title = "Flokkshollusta í alþingiskosningum frá 2003 - 2017",
         subtitle = "Hlutfall eigin kjósenda sem flokkur heldur í frá síðustu kosningum",
         x = NULL,
         y = NULL,
         caption = "Kóði og gögn: https://github.com/bgautijonsson/kosningarannsokn") +
    theme_tufte() +
    theme(plot.caption = element_text(hjust = 0)) +
    theme(legend.position = "none")

p

ggsave(plot = p, filename = "voter_retention.png", 
       width = 8, height = 0.5 * 8, bg = "white")
```

## Hvert missa flokkar kjósendur sína?

### Samfylkingin

```{r, fig.width = 8, fig.asp=0.5}
p <- d_retention |> 
    filter(former == "Samfylkingin") |> 
    mutate(current = ifelse(current %in% c("Samfylkingin",
                                           "Vinstri Græn",
                                           "Sjálfstæðisflokkurinn", 
                                           "Píratar",
                                           "Framsóknarflokkurinn", 
                                           "Píratar",
                                           "Björt Framtíð",
                                           "Viðreisn",
                                           "Miðflokkurinn"),
                            current,
                            "Annað")) |> 
    mutate(current = as_factor(current),
           current = fct_reorder(current, p * (current != "Annað"), .fun = max)) |> 
    mutate(y_start = cum_p - p,
           y_end = cum_p,
           election = as.numeric(as.factor(year))) |>
    ggplot(aes(election, p)) +
    geom_col(aes(fill = current), position = "stack", width = 1, alpha = 0.7) +
    scale_x_continuous(breaks = 1:6, labels = rev(unique(d_retention$year))) +
    scale_y_continuous(labels = label_percent()) +
    scale_fill_manual(values = c(Annad,
                                 xM,
                                 xD,
                                 xC,
                                 xB,
                                 xP,
                                 xBF,
                                 xV,
                                 xS)) +
    coord_cartesian(expand = F) +
    theme_cowplot(font_size = 11, font_family = "serif") +
    theme(plot.caption = element_text(hjust = 0)) +
    labs(x = NULL,
         y = NULL,
         fill = NULL,
         title = "Hvert missir Samfylkingin kjósendur sína?",
         caption = "Kóði og gögn: https://github.com/bgautijonsson/kosningarannsokn")

p

ggsave(plot = p, filename = "retention_xs.png", 
       width = 8, height = 0.5 * 8, bg = "white")
```

### Sjálfstæðisflokkurinn

```{r, fig.width = 8, fig.asp=0.5}
p <- d_retention |> 
    filter(former == "Sjálfstæðisflokkurinn") |> 
    mutate(current = ifelse(current %in% c("Samfylkingin",
                                           "Vinstri Græn",
                                           "Sjálfstæðisflokkurinn", 
                                           "Píratar",
                                           "Framsóknarflokkurinn", 
                                           "Píratar",
                                           "Björt Framtíð",
                                           "Viðreisn",
                                           "Miðflokkurinn"),
                            current,
                            "Annað")) |> 
    mutate(current = as_factor(current),
           current = fct_reorder(current, p * (current != "Annað"), .fun = max),
           curent = factor(current, levels = rev(levels(current)))) |> 
    mutate(y_start = cum_p - p,
           y_end = cum_p,
           election = as.numeric(as.factor(year))) |>
    ggplot(aes(election, p)) +
    geom_col(aes(fill = current), position = "stack", width = 1, alpha = 0.7) +
    scale_x_continuous(breaks = 1:6, labels = rev(unique(d_retention$year))) +
    scale_y_continuous(labels = label_percent()) +
    scale_fill_manual(values = c(Annad,
                                 xP,
                                 xBF,
                                 xV,
                                 xM,
                                 xC,
                                 xB,
                                 xS,
                                 xD)) +
    coord_cartesian(expand = F) +
    theme_cowplot(font_size = 11, font_family = "serif") +
    theme(plot.caption = element_text(hjust = 0)) +
    labs(x = NULL,
         y = NULL,
         fill = NULL,
         title = "Hvert missir Sjálfstæðisflokkurinn kjósendur sína?",
         caption = "Kóði og gögn: https://github.com/bgautijonsson/kosningarannsokn")

p

ggsave(plot = p, filename = "retention_xd.png", 
       width = 8, height = 0.5 * 8, bg = "white")
```

### Framsóknarflokkurinn

```{r, fig.width = 8, fig.asp=0.5}
p <- d_retention |> 
    filter(former == "Framsóknarflokkurinn") |> 
    mutate(current = ifelse(current %in% c("Samfylkingin",
                                           "Vinstri Græn",
                                           "Sjálfstæðisflokkurinn", 
                                           "Píratar",
                                           "Framsóknarflokkurinn", 
                                           "Píratar",
                                           "Björt Framtíð",
                                           "Viðreisn",
                                           "Miðflokkurinn"),
                            current,
                            "Annað")) |> 
    mutate(current = as_factor(current),
           current = fct_reorder(current, p * (current != "Annað"), .fun = max),
           curent = factor(current, levels = rev(levels(current)))) |> 
    mutate(y_start = cum_p - p,
           y_end = cum_p,
           election = as.numeric(as.factor(year))) |>
    ggplot(aes(election, p)) +
    geom_col(aes(fill = current), position = "stack", width = 1, alpha = 0.7) +
    scale_x_continuous(breaks = 1:6, labels = rev(unique(d_retention$year))) +
    scale_y_continuous(labels = label_percent()) +
    scale_fill_manual(values = c(Annad,
                                 xBF,
                                 xC,
                                 xP,
                                 xV,
                                 xS,
                                 xD,
                                 xM,
                                 xB)) +
    coord_cartesian(expand = F) +
    theme_cowplot(font_size = 11, font_family = "serif") +
    theme(plot.caption = element_text(hjust = 0)) +
    labs(x = NULL,
         y = NULL,
         fill = NULL,
         title = "Hvert missir Framsóknarflokkurinn kjósendur sína?",
         caption = "Kóði og gögn: https://github.com/bgautijonsson/kosningarannsokn")

p

ggsave(plot = p, filename = "retention_xb.png", 
       width = 8, height = 0.5 * 8, bg = "white")
```

### Vinstri Græn

```{r, fig.width = 8, fig.asp=0.5}
p <- d_retention |> 
    filter(former == "Vinstri Græn") |> 
    mutate(current = ifelse(current %in% c("Samfylkingin",
                                           "Vinstri Græn",
                                           "Sjálfstæðisflokkurinn", 
                                           "Píratar",
                                           "Framsóknarflokkurinn", 
                                           "Píratar",
                                           "Björt Framtíð",
                                           "Viðreisn",
                                           "Miðflokkurinn"),
                            current,
                            "Annað")) |> 
    mutate(current = as_factor(current),
           current = fct_reorder(current, p * (current != "Annað"), .fun = max),
           curent = factor(current, levels = rev(levels(current)))) |> 
    mutate(y_start = cum_p - p,
           y_end = cum_p,
           election = as.numeric(as.factor(year))) |>
    ggplot(aes(election, p)) +
    geom_col(aes(fill = current), position = "stack", width = 1, alpha = 0.7) +
    scale_x_continuous(breaks = 1:6, labels = rev(unique(d_retention$year))) +
    scale_y_continuous(labels = label_percent()) +
    scale_fill_manual(values = c(Annad,
                                 xM,
                                 xC,
                                 xD,
                                 xBF,
                                 xB,
                                 xP,
                                 xS,
                                 xV)) +
    coord_cartesian(expand = F) +
    theme_cowplot(font_size = 11, font_family = "serif") +
    theme(plot.caption = element_text(hjust = 0)) +
    labs(x = NULL,
         y = NULL,
         fill = NULL,
         title = "Hvert missir Vinstri Græn kjósendur sína?",
         caption = "Kóði og gögn: https://github.com/bgautijonsson/kosningarannsokn")

p

ggsave(plot = p, filename = "retention_xv.png", 
       width = 8, height = 0.5 * 8, bg = "white")
```

# Hvaðan koma atkvæðin?

## Útbúa gögnin

```{r}
preprocess_data_recruitment <- function(doi, filename, year) {
    get_dataframe_by_name(filename,
                          doi,
                          original = TRUE,
                          .f = haven::read_sav) |> 
        select(current = starts_with("prtvote"), former = starts_with("prtfvote"), age) |> 
        mutate_at(vars(everything(), -age), as_factor) |> 
        filter(!as.character(former) %in% c("No, did not vote",
                               "Not applicable",
                               "Don‘t remember what I voted",
                               "95",
                               "Cast a blank or invalid ballot",
                               "Voted, refuses to say for what party",
                               "Other party, what party",
                               "Refuses to answer (volunteered)",
                               "Don’t know (volunteered)")) |> 
        group_by(current, former) |> 
        summarise(n = n(),
                  age = mean(age),
                  .groups = "drop") |> 
        arrange(current, desc(n)) |> 
        group_by(current) |> 
        mutate(p = n / sum(n),
               cum_p = cumsum(p)) |> 
        ungroup() |> 
        mutate(year = year)
}

translate_parties <- function(name) {
    parties <- c(
        "Independence Party" = "Sjálfstæðisflokkurinn",
        "Progressive Party" = "Framsóknarflokkurinn",
        "Social Democratic Alliance" = "Samfylkingin",
        "Left Green Movement" = "Vinstri Græn",
        "Pirate Party" = "Píratar",
        "Reform Party" = "Viðreisn",
        "Centre Party" = "Miðflokkurinn",
        "Bright Future" = "Björt Framtíð",
        "Peoples party" = "Flokkur Fólksins",
        "Civic Movement" = "Borgarahreyfingin",
        "Dawn" = "Dögun",
        "Liberal Party" = "Frjálslyndi flokkurinn"
    )
    
    ifelse(name %in% names(parties), parties[name], name)
}

d_recruitment <- pmap(list(doi = doi, filename = filename, year = year), preprocess_data_recruitment) |> 
    reduce(bind_rows) |> 
    mutate_at(vars(current, former), as.character) |> 
    mutate_at(vars(current, former), translate_parties) |> 
    filter(!former %in% c("No, did not vote",
                          "Not applicable",
                          "Don‘t remember what I voted",
                          "Nýr kjósandi",
                          "Skilaði auðu",
                          "Voted, refuses to say for what party",
                          "Other party, what party",
                          "Refuses to answer (volunteered)",
                          "Don’t know (volunteered)"))
```

## Nýliðun frá öðrum flokkum

```{r, fig.width = 8, fig.asp=0.5}
plot_dat <- d_recruitment |> 
    filter(current %in% c("Framsóknarflokkurinn",
                          "Píratar",
                          "Samfylkingin",
                          "Sjálfstæðisflokkurinn",
                          "Vinstri Græn"),
           current != former,
           !former %in% c("No, did not vote",
                          "Not applicable",
                          "Don‘t remember what I voted",
                          "Nýr kjósandi",
                          "Skilaði auðu",
                          "Voted, refuses to say for what party",
                          "Other party, what party",
                          "Refuses to answer (volunteered)",
                          "Don’t know (volunteered)"),
           !(current == "Píratar" & year == 2013)) |> 
    group_by(current, year) |> 
    summarise(p = sum(p),
              .groups = "drop")

plot_text <- plot_dat |> 
    filter(year == max(year)) |> 
    mutate(p = case_when(current == "Píratar" ~ p + 0.005,
                         current == "Vinstri Græn" ~ p - 0.005,
                         TRUE ~ p))


p <- plot_dat |> 
    ggplot(aes(year, p)) +
    geom_line(aes(col = current, group = current)) +
    geom_point(aes(col = current, group = current)) +
    geom_text(data = plot_text, 
              aes(label = current, col = current), hjust = 0, nudge_x = 0.2) +
    geom_rangeframe() +
    scale_y_continuous(limits = range(plot_dat$p), 
                       labels = label_percent(),
                       breaks = c(range(plot_dat$p), 0.1, 0.2, 0.3, 0.4, 0.5, 0.6)) +
    scale_x_continuous(breaks = c(2003, 2007, 2009, 2013, 2016, 2017),
                       limits = c(2003, 2020.5)) +
    scale_colour_manual(values = c(xB,
                                   xP,
                                   xS,
                                   xD,
                                   xV)) +
    labs(title = "Nýliðun kjósenda frá öðrum flokkum í alþingiskosningum frá 2003 - 2017",
         subtitle = "Hlutfall kjósenda sem kusu annan flokk í síðustu kosningum",
         x = NULL,
         y = NULL,
         caption = "Kóði og gögn: https://github.com/bgautijonsson/kosningarannsokn") +
    theme_tufte() +
    theme(plot.caption = element_text(hjust = 0)) +
    theme(legend.position = "none")

p

ggsave(plot = p, filename = "voter_recruitment.png", 
       width = 8, height = 0.5 * 8, bg = "white")
```


## Hvaðan sækja flokkar kjósendur sína?

### Samfylkingin

```{r, fig.width = 8, fig.asp=0.5}
p <- d_recruitment |> 
    filter(current == "Samfylkingin") |> 
    mutate(former = ifelse(former %in% c("Samfylkingin",
                                         "Vinstri Græn",
                                         "Sjálfstæðisflokkurinn", 
                                         "Píratar",
                                         "Framsóknarflokkurinn", 
                                         "Píratar",
                                         "Björt Framtíð",
                                         "Viðreisn",
                                         "Miðflokkurinn"),
                           former,
                           "Annað")) |> 
    mutate(former = as_factor(former),
           former = fct_reorder(former, p * (former != "Annað"), .fun = max),
           election = as.numeric(as.factor(year))) |>
    ggplot(aes(election, p)) +
    geom_col(aes(fill = former), position = "stack", width = 1, alpha = 0.7) +
    scale_x_continuous(breaks = 1:6, labels = rev(unique(d_retention$year))) +
    scale_y_continuous(labels = label_percent()) +
    scale_fill_manual(values = c(Annad,
                                 xC,
                                 xB,
                                 xP,
                                 xBF,
                                 xD,
                                 xV,
                                 xS)) +
    coord_cartesian(expand = F) +
    theme_cowplot(font_size = 11, font_family = "serif") +
    theme(plot.caption = element_text(hjust = 0)) +
    labs(x = NULL,
         y = NULL,
         fill = NULL,
         title = "Hvaðan sækir Samfylkingin kjósendur sína?",
         caption = "Kóði og gögn: https://github.com/bgautijonsson/kosningarannsokn")

p

ggsave(plot = p, filename = "recruitment_xs.png", 
       width = 8, height = 0.5 * 8, bg = "white")
```

### Sjálfstæðisflokkurinn

```{r, fig.width = 8, fig.asp=0.5}
p <- d_recruitment |> 
    filter(current == "Sjálfstæðisflokkurinn") |> 
    mutate(former = ifelse(former %in% c("Samfylkingin",
                                         "Vinstri Græn",
                                         "Sjálfstæðisflokkurinn", 
                                         "Píratar",
                                         "Framsóknarflokkurinn", 
                                         "Píratar",
                                         "Björt Framtíð",
                                         "Viðreisn",
                                         "Miðflokkurinn"),
                           former,
                           "Annað")) |> 
    mutate(former = as_factor(former),
           former = fct_reorder(former, p * (former != "Annað"), .fun = max),
           election = as.numeric(as.factor(year))) |>
    ggplot(aes(election, p)) +
    geom_col(aes(fill = former), position = "stack", width = 1, alpha = 0.7) +
    scale_x_continuous(breaks = 1:6, labels = rev(unique(d_retention$year))) +
    scale_y_continuous(labels = label_percent()) +
    scale_fill_manual(values = c(Annad,
                                 xBF,
                                 xP,
                                 xV,
                                 xC,
                                 xS,
                                 xB,
                                 xD)) +
    coord_cartesian(expand = F) +
    theme_cowplot(font_size = 11, font_family = "serif") +
    theme(plot.caption = element_text(hjust = 0)) +
    labs(x = NULL,
         y = NULL,
         fill = NULL,
         title = "Hvaðan sækir Sjálfstæðisflokkurinn kjósendur sína?",
         caption = "Kóði og gögn: https://github.com/bgautijonsson/kosningarannsokn")

p

ggsave(plot = p, filename = "recruitment_xd.png", 
       width = 8, height = 0.5 * 8, bg = "white")
```

### Framsóknarflokkurinn

```{r, fig.width = 8, fig.asp=0.5}
p <- d_recruitment |> 
    filter(current == "Framsóknarflokkurinn") |> 
    mutate(former = ifelse(former %in% c("Samfylkingin",
                                         "Vinstri Græn",
                                         "Sjálfstæðisflokkurinn", 
                                         "Píratar",
                                         "Framsóknarflokkurinn", 
                                         "Píratar",
                                         "Björt Framtíð",
                                         "Viðreisn",
                                         "Miðflokkurinn"),
                           former,
                           "Annað")) |> 
    mutate(former = as_factor(former),
           former = fct_reorder(former, p * (former != "Annað"), .fun = max),
           election = as.numeric(as.factor(year))) |>
    ggplot(aes(election, p)) +
    geom_col(aes(fill = former), position = "stack", width = 1, alpha = 0.7) +
    scale_x_continuous(breaks = 1:6, labels = rev(unique(d_retention$year))) +
    scale_y_continuous(labels = label_percent()) +
    scale_fill_manual(values = c(Annad,
                                 xP,
                                 xBF,
                                 xC,
                                 xV,
                                 xS,
                                 xD,
                                 xB)) +
    coord_cartesian(expand = F) +
    theme_cowplot(font_size = 11, font_family = "serif") +
    theme(plot.caption = element_text(hjust = 0)) +
    labs(x = NULL,
         y = NULL,
         fill = NULL,
         title = "Hvaðan sækir Framsóknarflokurinn kjósendur sína?",
         caption = "Kóði og gögn: https://github.com/bgautijonsson/kosningarannsokn")

p

ggsave(plot = p, filename = "recruitment_xb.png", 
       width = 8, height = 0.5 * 8, bg = "white")
```

### Vinstri Græn

```{r, fig.width = 8, fig.asp=0.5}
p <- d_recruitment |> 
    filter(current == "Vinstri Græn") |> 
    mutate(former = ifelse(former %in% c("Samfylkingin",
                                         "Vinstri Græn",
                                         "Sjálfstæðisflokkurinn", 
                                         "Píratar",
                                         "Framsóknarflokkurinn", 
                                         "Píratar",
                                         "Björt Framtíð",
                                         "Viðreisn",
                                         "Miðflokkurinn"),
                           former,
                           "Annað")) |> 
    mutate(former = as_factor(former),
           former = fct_reorder(former, p * (former != "Annað"), .fun = max),
           election = as.numeric(as.factor(year))) |>
    ggplot(aes(election, p)) +
    geom_col(aes(fill = former), position = "stack", width = 1, alpha = 0.7) +
    scale_x_continuous(breaks = 1:6, labels = rev(unique(d_retention$year))) +
    scale_y_continuous(labels = label_percent()) +
    scale_fill_manual(values = c(Annad,
                                 xC,
                                 xBF,
                                 xD,
                                 xP,
                                 xB,
                                 xS,
                                 xV)) +
    coord_cartesian(expand = F) +
    theme_cowplot(font_size = 11, font_family = "serif") +
    theme(plot.caption = element_text(hjust = 0)) +
    labs(x = NULL,
         y = NULL,
         fill = NULL,
         title = "Hvaðan sækja Vinstri Græn kjósendur sína?",
         caption = "Kóði og gögn: https://github.com/bgautijonsson/kosningarannsokn")

p

ggsave(plot = p, filename = "recruitment_xv.png", 
       width = 8, height = 0.5 * 8, bg = "white")
```

### Viðreisn

```{r, fig.width = 8, fig.asp=0.5}
p <- d_recruitment |> 
    filter(current == "Viðreisn") |> 
    mutate(former = ifelse(former %in% c("Samfylkingin",
                                         "Vinstri Græn",
                                         "Sjálfstæðisflokkurinn", 
                                         "Píratar",
                                         "Framsóknarflokkurinn", 
                                         "Píratar",
                                         "Björt Framtíð",
                                         "Viðreisn",
                                         "Miðflokkurinn"),
                           former,
                           "Annað")) |> 
    mutate(former = as_factor(former),
           former = fct_reorder(former, p * (former != "Annað"), .fun = max),
           election = as.numeric(as.factor(year))) |>
    ggplot(aes(election, p)) +
    geom_col(aes(fill = former), position = "stack", width = 1, alpha = 0.7) +
    scale_x_continuous(breaks = 1:2, labels = c(2016, 2017)) +
    scale_y_continuous(labels = label_percent()) +
    scale_fill_manual(values = c(Annad,
                                 xP,
                                 xV,
                                 xBF,
                                 xB,
                                 xS,
                                 xD,
                                 xC)) +
    coord_cartesian(expand = F) +
    theme_cowplot(font_size = 11, font_family = "serif") +
    theme(plot.caption = element_text(hjust = 0)) +
    labs(x = NULL,
         y = NULL,
         fill = NULL,
         title = "Hvaðan sækir Viðreisn kjósendur sína?",
         caption = "Kóði og gögn: https://github.com/bgautijonsson/kosningarannsokn")

p

ggsave(plot = p, filename = "recruitment_xc.png", 
       width = 8, height = 0.5 * 8, bg = "white")
```

### Píratar

```{r, fig.width = 8, fig.asp=0.5}
p <- d_recruitment |> 
    filter(current == "Píratar") |> 
    mutate(former = ifelse(former %in% c("Samfylkingin",
                                         "Vinstri Græn",
                                         "Sjálfstæðisflokkurinn", 
                                         "Píratar",
                                         "Framsóknarflokkurinn", 
                                         "Píratar",
                                         "Björt Framtíð",
                                         "Viðreisn",
                                         "Miðflokkurinn"),
                           former,
                           "Annað")) |> 
    mutate(former = as_factor(former),
           former = fct_reorder(former, p * (former != "Annað"), .fun = max),
           election = as.numeric(as.factor(year))) |>
    ggplot(aes(election, p)) +
    geom_col(aes(fill = former), position = "stack", width = 1, alpha = 0.7) +
    scale_x_continuous(breaks = 1:3, labels = c(2013, 2016, 2017)) +
    scale_y_continuous(labels = label_percent()) +
    scale_fill_manual(values = c(Annad,
                                 xC,
                                 xB,
                                 xD,
                                 xBF,
                                 xS,
                                 xV,
                                 xP)) +
    coord_cartesian(expand = F) +
    theme_cowplot(font_size = 11, font_family = "serif") +
    theme(plot.caption = element_text(hjust = 0)) +
    labs(x = NULL,
         y = NULL,
         fill = NULL,
         title = "Hvaðan sækja Píratar kjósendur sína?",
         caption = "Kóði og gögn: https://github.com/bgautijonsson/kosningarannsokn")

p

ggsave(plot = p, filename = "recruitment_xp.png", 
       width = 8, height = 0.5 * 8, bg = "white")
```

### Miðflokurinn

```{r, fig.width = 8, fig.asp=0.5}
p <- d_recruitment |> 
    filter(current == "Miðflokkurinn") |> 
    mutate(former = ifelse(former %in% c("Samfylkingin",
                                         "Vinstri Græn",
                                         "Sjálfstæðisflokkurinn", 
                                         "Píratar",
                                         "Framsóknarflokkurinn", 
                                         "Píratar",
                                         "Björt Framtíð",
                                         "Viðreisn",
                                         "Miðflokkurinn"),
                           former,
                           "Annað")) |> 
    mutate(former = as_factor(former),
           former = fct_reorder(former, p * (former != "Annað"), .fun = max),
           election = as.numeric(as.factor(year))) |>
    ggplot(aes(election, p)) +
    geom_col(aes(fill = former), position = "stack", width = 1, alpha = 0.7) +
    scale_x_continuous(breaks = 1, labels = c(2017)) +
    scale_y_continuous(labels = label_percent()) +
    scale_fill_manual(values = c(Annad,
                                 xV,
                                 xS,
                                 xC,
                                 xP,
                                 xD,
                                 xB)) +
    coord_cartesian(expand = F) +
    theme_cowplot(font_size = 11, font_family = "serif") +
    theme(plot.caption = element_text(hjust = 0)) +
    labs(x = NULL,
         y = NULL,
         fill = NULL,
         title = "Hvaðan sækir Miðflokkurinn kjósendur sína?",
         caption = "Kóði og gögn: https://github.com/bgautijonsson/kosningarannsokn")

p

ggsave(plot = p, filename = "recruitment_xm.png", 
       width = 8, height = 0.5 * 8, bg = "white")
```
